臺灣板橋地方法院刑事判決　　　　　　 100年度訴字第1299號
公　訴　人　臺灣板橋地方法院檢察署檢察官
被　　　告　李麗美
上列被告因違反毒品危害防制條例案件，經檢察官提起公訴（10
0 年度毒偵字第2417號），被告於準備程序進行中就被訴事實均
為有罪之陳述，經本院合議庭裁定由受命法官獨任進行簡式審判
程序，並判決如下：
    主      文
李麗美施用第一級毒品，累犯，處有期徒刑壹年；又施用第二級
毒品，累犯，處有期徒刑陸月。應執行有期徒刑壹年肆月。
    事      實
一、李麗美前(一)於民國88年間，因施用毒品案件，經依本院88年
    度毒聲字第5256號裁定送觀察、勒戒後，因有繼續施用毒品
    之傾向，復經本院以88年度毒聲字第6476號裁定令入戒治處
    所施以強制戒治，於89年4 月6 日停止戒治，並付保護管束
    ，89年10月13日保護管束期滿未經撤銷，視為強制戒治執行
    完畢。(二)又於上開強制戒治執行完畢釋放後5 年內，另於91
    年間，因施用毒品案件，經依本院91年度毒聲字第366 號裁
    定令入戒治處所施以強制戒治，嗣經本院以92年度毒聲字第
    2012號裁定停止戒治，所餘戒治期間付保護管束，於92年7
    月15日停止戒治付保護管束，92年8 月18日保護管束期滿未
    經撤銷，視為強制戒治執行完畢。刑案部分復經本院以91年
    度重簡字第496 號判處有期徒刑4 月確定。(三)另於92年間，
    因施用毒品案件，經臺灣臺北地方法院以92年度訴字第696
    號判處有期徒刑1 年，並經臺灣高等法院以92年度上訴字第
    2167號駁回上訴確定。上開2 罪接續執行，於93年10月7 日
    縮短刑期假釋出監，並付保護管束，93年12月11日保護管束
    期滿未經撤銷，其未執行刑之刑，以已執行論。(四)又於95年
    間，因竊盜案件，經臺灣士林地方法院以95年度士簡字第69
    2 號判處有期徒刑5 月確定。(五)又因施用毒品案件，經本院
    以95年度訴字第2051號判處有期徒刑10月，嗣經臺灣高等法
    院以95年度上訴字第4088號駁回上訴確定。(六)再於96年間，
    因施用毒品案件，經本院以96年度訴字第1513號判處有期徒
    刑1 年2 月確定。上開(四)至(六)案嗣經裁定減刑，(四)、(五)所示
    案件並經裁定定其應執行刑為有期徒刑7 月確定。(七)復因施
    用毒品案件，經臺灣士林地方法院以96年度訴字第377 號判
    處有期徒刑1 年2 月確定，嗣經裁定減刑為有期徒刑7 月確
    定，上開案件接續執行，於97年9 月26日縮刑期滿執行完畢
    。詎猶不知悔改，竟基於施用第一級毒品之犯意，於100 年
    1 月24日上午7 時許，在其當時址設新北市○○區○○路2
    段124 巷6 號6 樓居所內，以針筒注射方式，施用第一級毒
    品海洛因1 次。復基於施用第二級毒品之犯意，於100 年1
    月24日凌晨2 時許，在其同事址設臺北市○○○路134 號11
    樓住處，以將甲基安非他命置於玻璃球內燒烤後吸食其煙霧
    之方式，施用第二級毒品甲基安非他命1 次。嗣於100 年1
    月24日上午8 時許，在上址居所為警查獲，經警採尿送驗結
    果，呈鴉片類及安非他命類陽性反應，始查悉上情。
二、案經新北市政府警察局淡水分局移請臺灣士林地方法院檢察
    署檢察官呈請臺灣高等法院檢察署檢察長令轉臺灣板橋地方
    法院檢察署檢察官偵查起訴。
    理      由
一、本案被告李麗美所犯係死刑、無期徒刑、最輕本刑為3 年以
    上有期徒刑以外之罪，其於準備程序中就前揭被訴事實為有
    罪之陳述，經受命法官告知簡式審判程序之旨，並聽取其與
    公訴人之意見後，本院認無不得或不宜改依簡式審判程序進
    行之情事，依刑事訴訟法第273 條之1 第1 項、第284 條之
    1 規定，裁定本案由受命法官獨任進行簡式審判程序，合先
    敘明。
二、按施用第一、二級毒品為犯罪行為，毒品危害防制條例第10
    條定有處罰明文。故施用第一、二級毒品者，依前揭規定本
    應科以刑罰。惟基於刑事政策，對合於一定條件之施用者，
    則依同條例第20條、第23條之規定，施以觀察、勒戒及強制
    戒治之保安處分。又毒品危害防制條例於92年7 月9 日修正
    公布，自93年1 月9 日施行，其中第20條、第23條將施用毒
    品之刑事處遇程序，區分為「初犯」及「五年內再犯」、「
    五年後再犯」。依其立法理由之說明：「初犯」，經觀察、
    勒戒或強制戒治後，應為不起訴處分或不付審理之裁定；經
    觀察、勒戒或強制戒治執行完畢釋放後，「五年內再犯」者
    ，因其再犯率甚高，原實施之觀察、勒戒及強制戒治既已無
    法收其實效，爰依法追訴或裁定交付審理。至於經觀察、勒
    戒或強制戒治執行完畢釋放後，「五年後再犯」者，前所實
    施之觀察、勒戒或強制戒治已足以遮斷其施用毒品之毒癮，
    為期自新及協助其斷除毒癮，仍適用「初犯」規定，先經觀
    察、勒戒或強制戒治之程序。從而依修正後之規定，僅限於
    「初犯」及「五年後再犯」二種情形，始應先經觀察、勒戒
    或強制戒治程序。倘被告於5 年內已再犯，經依法追訴處罰
    ，縱其第3 次（或第3 次以上）再度施用毒品之時間，在初
    犯經觀察、勒戒或強制戒治執行完畢釋放5 年以後，已不合
    於「五年後再犯」之規定，且因已於「五年內再犯」，顯見
    其再犯率甚高，原實施觀察、勒戒或強制戒治，已無法收其
    實效，即應依該條例第10條處罰。至於第3 次（或第3 次以
    上）施用毒品之時間，是否宜有期間限制？以多久為適宜？
    則分屬刑事政策、專門醫學之範圍，非審判機關所能決定，
    有待循立法途徑解決（最高法院97年度第5 次刑事庭會議決
    議參照）。查被告前於88年間，因施用毒品案件，經依本院
    88年度毒聲字第5256號裁定送觀察、勒戒後，因有繼續施用
    毒品之傾向，復經本院以88年度毒聲字第6476號裁定令入戒
    治處所施以強制戒治，於89年4 月6 日停止戒治，並付保護
    管束，89年10月13日保護管束期滿未經撤銷，視為強制戒治
    執行完畢；又於上開強制戒治執行完畢釋放後5 年內，另於
    91年間，因施用毒品案件，經依本院91年度毒聲字第366 號
    裁定令入戒治處所施以強制戒治，嗣經本院以92年度毒聲字
    第2012號裁定停止戒治，所餘戒治期間付保護管束，於92年
    7 月15日停止戒治付保護管束，92年8 月18日保護管束期滿
    未經撤銷，視為強制戒治執行完畢。刑案部分復經本院以91
    年度重簡字第496 號判處有期徒刑4 月確定；另於92年間，
    因施用毒品案件，經臺灣臺北地方法院以92年度訴字第696
    號判處有期徒刑1 年，並經臺灣高等法院以92年度上訴字第
    2167號駁回上訴確定。上開2 罪接續執行，於93年10月7 日
    縮短刑期假釋出監，並付保護管束，93年12月11日保護管束
    期滿未經撤銷，其未執行刑之刑，以已執行論等情，有臺灣
    高等法院被告前案紀錄表1 份附卷可考。是被告所為本案施
    用毒品犯行，距上開觀察、勒戒及強制戒治執行完畢釋放雖
    已逾5 年，惟被告在上開觀察、勒戒及強制戒治執行完畢釋
    放後5 年內，既已再犯施用毒品之罪，並經追訴處罰，揆諸
    前揭說明，其本次犯行即與毒品危害防制條例第20條第3 項
    所稱之「5 年後再犯」有別，是公訴人依法追訴，於法並無
    不合，本院自應依法論科。
三、上揭犯罪事實，業據被告於本院審理時供認不諱，且其為警
    採集之尿液，經送請臺灣檢驗科技股份有限公司以EIA 酵素
    免疫分析法初步檢驗，再以GC/MS 氣相層析／質譜儀法確認
    檢驗結果，呈安非他命類（安非他命、甲基安非他命）及鴉
    片類（可待因、嗎啡）陽性反應，有該公司濫用藥物檢驗報
    告、新北市政府警察局淡水分局查獲毒品案件被移送者姓名
    、代碼對照表各1 份在卷可資佐證。足徵被告上開任意性之
    自白與事實相符，應堪採信。本案事證已臻明確，被告犯行
    均堪以認定，均應依法論科。
四、按海洛因及甲基安非他命分屬毒品危害防制條例第2 條第2
    項第1 、2 款所定之第一、二級毒品，均不得非法持有、施
    用。是核被告所為，係犯毒品危害防制條例第10條第1 項之
    施用第一級毒品罪及同條第2 項之施用第二級毒品罪。被告
    持有第一級毒品海洛因及第二級毒品甲基安非他命進而施用
    ，其持有海洛因及甲基安非他命之低度行為，均應為施用之
    高度行為所吸收，均不另論罪。被告所犯上開施用第一級毒
    品罪及施用第二級毒品罪之間，犯意各別，行為互殊，應分
    論併罰。又被告前(一)於95年間，因竊盜案件，經臺灣士林地
    方法院以95年度士簡字第692 號判處有期徒刑5 月確定；(二)
    又因違反毒品危害防制條例案件，經本院以95年度訴字第20
    51號判處有期徒刑10月，嗣經臺灣高等法院以95年度上訴字
    第4088號駁回上訴確定；(三)再於96年間，因違反毒品危害防
    制條例案件，經本院以96年度訴字第1513號判處有期徒刑1
    年2 月確定。上開案件嗣經裁定減刑，(一)、(二)所示案件並經
    裁定定其應執行刑為有期徒刑7 月確定。(四)復因違反毒品危
    害防制條例案件，經臺灣士林地方法院以96年度訴字第377
    號判處有期徒刑1 年2 月確定，嗣經裁定減刑為有期徒刑7
    月確定，上開案件接續執行，於97年9 月26日縮刑期滿執行
    完畢等情，有臺灣高等法院被告前案紀錄表可稽。其於受徒
    刑之執行完畢，5 年以內故意再犯本案有期徒刑以上之罪，
    均為累犯，均應依刑法第47條第1 項之規定加重其刑。爰審
    酌被告施用毒品足以戕害身心健康，其經觀察、勒戒及強制
    戒治後，仍再度施用毒品，顯見其戒毒之意志不堅，自制力
    不佳，應有入監矯治之必要。惟念其施用毒品，戕害己身，
    且犯後已坦承犯行，態度尚可等一切情狀，分別量處如主文
    所示之刑，並定其應執行刑，以示懲儆。另扣案之行動電話
    1 支（含門號0000000000號SIM 卡1 枚），並無證據證明係
    被告所有供其本案犯罪所用之物，爰不為沒收之宣告，附此
    敘明。
據上論斷，應依刑事訴訟法第273 條之1 第1 項、第299 條第1
項前段，毒品危害防制條例第10條第1 項、第2 項，刑法第11條
、第47條第1 項、第51條第5 款，判決如主文。
本案經檢察官黃孟珊到庭執行職務。
中    華    民    國   100    年    11    月    25    日
                  刑事第十三庭    法  官  謝梨敏
上列正本證明與原本無異。
如不服本判決，應於判決送達後10日內敘明上訴理由，向本院提
出上訴狀 (應附繕本) ，上訴於臺灣高等法院。其未敘述上訴理
由者，應於上訴期間屆滿後20日內向本院補提理由書「切勿逕送
上級法院」。
                                  書記官  林怡君
中    華    民    國   100    年    11    月    25    日
附錄本判決論罪之法條：
毒品危害防制條例第10條
施用第1級毒品者，處6月以上5年以下有期徒刑。
施用第2級毒品者，處3年以下有期徒刑。